臺灣高等法院高雄分院民事判決　　　　100年度上更(一)字第4號
上　訴　人　黃盟哲
訴訟代理人　侯重信律師
被 上 訴人　陳月琴
訴訟代理人　許乃丹律師
上列當事人間請求履行契約事件，上訴人對於民國97年12月30日
臺灣高雄地方法院97年度訴字第1480號第一審判決提起上訴，經
最高法院第一次發回更審，本院於100年10月5日言詞辯論終結，
判決如下：
    主  文
原判決廢棄。
被上訴人應給付上訴人新台幣肆佰陸拾肆萬捌仟零壹拾伍元，及
自民國九十七年二月二十三日起至清償日止，按週年利率百分之
五計算之利息。
第一、二審及發回前第三審訴訟費用均由被上訴人負擔。
本判決所命給付，於上訴人以新台幣壹佰伍拾伍萬元為被上訴人
供擔保後，得假執行。被上訴人如提供新台幣肆佰陸拾肆萬捌仟
零壹拾伍元為上訴人供擔保後，得免為假執行。
    事實及理由
一、按訴狀送達後，原告不得將原訴變更或追加他訴。但有下列
    各款情形之一者，不在此限：二、請求之基礎事實同一者。
    三、擴張或減縮應判決事項之聲明者。民事訴訟法第255 條
    第1 項第2 款著有明文：次按訴之變更或追加，非經他造同
    意，不得為之。但第255 條第1 項第2 款至第6 款情形，不
    在此限。同法第446 條第1 項亦揭有明文。又所謂請求之基
    礎事實同一，係指變更或追加之訴與原訴之主要爭點有共同
    性，各請求利益之主張在社會生活上可認為同一或關聯，而
    就原請求之訴訟及證據資料，於審理繼續進行在相當程度範
    圍內具有同一性或一體性，得期待於後請求之審理予以利用
    ，俾先後兩請求在同一程序得加以解決，避免重複審理，進
    而為統一解決紛爭者，即屬之（最高法院91年度台抗字第55
    2 號裁判意旨參照）。本件上訴人於原審依契約給付不能債
    務不履行損害賠償法律關係，請求被上訴人給付新台幣（下
    同）4,648,105 元。暨願供擔保，請准宣告假執行。嗣於本
    院前審及本院審理中，追加本於委任契約法律關係，備位請
    求：被上訴人應將成分99.99%，每塊重量1000公克之黃金條
    塊5 塊交付上訴人；暨就原審請求部分，追加本於利息給付
    請求權，請求被上訴人應給付自起訴狀繕本送達翌日即民國
    97年2 月23日起至清償日止，按週年利率5%計算之利息。核
    上訴人追加關於委任契約法律關係及利息給付請求權之基礎
    事實，均係本於上訴人主張兩造間存在進口黃金之委任契約
    關係，其中先位請求及備位請求之差別，僅在於被上訴人能
    否返還上訴人交付特定之黃金條塊。至利息請求，亦是本於
    先位債務不履行損害賠償請求權基礎事實而來，足見上訴人
    於本院追加上開訴訟，與原訴之主要爭點有共同性，各請求
    利益之主張在社會生活上可認為同一，而就原請求之訴訟及
    證據資料，於審理繼續進行中，在相當程度範圍內具有同一
    性，可得期待為後請求之審理予以利用，俾先後兩請求在同
    一程序加以解決，進而為統一之紛爭解決。揆諸前揭說明，
    上訴人於本院追加之訴，與上開原訴間應屬請求之基礎事實
    同一，於法有據，應予准許。
二、上訴人主張：上訴人曾多次在香港委託被上訴人報關進口飾
    金，並依約給付相當報酬，而被上訴人亦均依約交付飾金。
    嗣上訴人於95年9 月11日，在香港購買9999成分之黃金5 塊
    ，每塊重1 公斤（下稱系爭黃金），再度委託被上訴人報關
    進口，約定每公斤報酬2,000 元，旋將系爭黃金交付被上訴
    人辦理。詎被上訴人未將系爭黃金標示寄件人及收件人，卻
    改以航空國際快遞方式走私進口系爭黃金，致於進口後，系
    爭黃金遭財政部台北關稅局依法處分沒入確定。又依海關緝
    私條例（下稱緝私條例）第36條第1 項規定，如經查明應受
    處分人者，可併科貨價1 至3 倍之罰鍰，致被上訴人不敢出
    面承認系爭黃金係被上訴人進口。再者，系爭黃金既遭行政
    機關沒入確定，上訴人自得請求被上訴人按起訴前一天台灣
    銀行股份有限公司（下稱台銀）97年2 月13日黃金牌價每公
    斤929,621 元計算受損害額等情。爰依委任契約給付不能債
    務不履行損害賠償法律關係，聲明：（一）被上訴人應給付
    上訴人4,648,105 元。（二）願供擔保，請准宣告假執行。
三、被上訴人則以：兩造於95年9 月初在香港巧遇，上訴人稱購
    買一批黃金，因其急需返回台灣，聽聞住在香港上環文賢東
    街35-43 號12樓B 座，綽號「大妹」之人（下稱大妹）辦理
    報關費用較為便宜，希望被上訴人將上訴人交付內放所謂黃
    金5 塊之包裹送交大妹代為辦理報關進口事宜，被上訴人遂
    代理將上訴人交付之包裹轉交大妹辦理報關。而上訴人交付
    之包裹外觀包裝完整，被上訴人並未拆裝檢視，故無從知悉
    交付之物品是否確為黃金條塊。況縱使上訴人交付之物品為
    黃金，惟是否為9999成份，每塊1000公克之黃金5 塊，亦無
    法確定。被上訴人將上開包裹轉交大妹時，同時將台灣報關
    行之地點轉知上訴人，並代上訴人先行支付按每公斤1,500
    元合計7,500 元之報關手續費予大妹，其他報關稅捐等費用
    ，則由大妹另向上訴人收取。其後，經查悉上訴人交付之包
    裹，在轉交大妹後，似遭財政部台北關稅局（下稱台北關稅
    局）以走私為由，於95年9 月12日查扣及沒入。本件被上訴
    人對於上訴人委由何人報關？要否循正常、合法管道申報貨
    物進口？何以選擇本件方式進口等事項，均無置喙餘地，顯
    見海關查扣上訴人交付之物品，應係上訴人為規避報關費用
    ，自行選擇大妹代為運送所致，與被上訴人無涉。而按上訴
    人既未證明交付系爭黃金予被上訴人，被上訴人又非報關業
    者，足認兩造間不存在委任或其他契約關係，被上訴人並不
    負交付系爭黃金或賠償損害之責任等語，資為抗辯。爰聲明
    ：（一）上訴人之訴駁回。（二）如受不利判決，願供擔保
    ，請准宣告免為假執行。
四、原審判決上訴人之訴及假執行之聲請均駁回，上訴人不服，
    上訴及追加訴訟，先位聲明：（一）原判決廢棄。（二）被
    上訴人應給付上訴人4,648,015 元，及自起訴狀繕本送達翌
    日即97年2 月23日起至清償日止，按週年利率5%計算之利息
    。（三）願供擔保，請准供宣告假執行；追加備位聲明：（
    一）原判決廢棄。（二）被上訴人應將成分99.99%，每塊重
    量1000公克之黃金條塊5 塊交付上訴人。被上訴人則答辯聲
    明：（一）上訴及追加之訴均駁回。（二）如受不利判決，
    願供擔保，請准宣告免為假執行。
五、兩造不爭執事項
（一）上訴人曾於95年9 月11日在香港交付1 個包裹給被上訴人
      ，並向被上訴人告知包裹內有黃金5 塊。
（二）台北關稅局於95年9 月12日查獲一批自香港以航空國際快
      遞方式走私進口之黃金條塊及K 金飾品等貨物，其中包括
      每塊1000公克、純度99.99%之黃金條塊5 塊（下稱系爭走
      私進口金塊）。系爭走私進口金塊於進口時，因查無進口
      艙單、通關申報資料，且未標示寄件人、收件人姓名、住
      址及電話資料，經台北關稅局認定係屬私運無主進口貨物
      ，並依緝私條例第36條第3 項規定為沒入之處分，經公示
      送達沒入處分後，該處分於97年4 月7 日確定。系爭走私
      進口金塊如經查明有應受處分人時，應另依緝私條例第36
      條第1 項規定併科處貨物價值1 至3 倍之罰鍰；受處分人
      如欲購回系爭走私進口金塊，依據同條例第53條規定，應
      依法繳納貨價及推廣服務費約1,270 元。
（三）上訴人曾以本件訴訟主張之事實，向原審法院提起刑事自
      訴，自訴被上訴人涉嫌詐欺取財，經原審法院以96年度自
      字第72號、本院98年度上易字第667 號判決被上訴人無罪
      確定。
（四）台灣銀行97年2月13日之黃金牌價每公斤為929,621元。
（五）上訴人於原審所提錄音光碟形式上為真正。該錄音光碟之
      錄音譯文內容如被上訴人100 年9 月7 日民事陳報狀被上
      訴人修正版記載所示（見本院卷第182-205 頁，其中被上
      訴人錄音譯文修正版第22頁【即本院卷第203 頁】第2 行
      記載【．．帶差不多二、三十七萬．．】應更正為【．．
      帶差不多六十七萬．．】）。
（六）上訴人迄95年9 月11日止，仍未取得合法辦理進出口黃金
      之廠商資格。
（七）上開事項見本院卷第70-71 頁及第209 頁，並有存證信函
      、估價單、台北關稅局97年8 月6 日北普巡字第09710125
      50函附卷可稽。
六、兩造協商爭執事項為：（一）上訴人於95年9 月11日在香港
    交付被上訴人之包裹內，是否確有每塊1000公克、純度99.9
    9%之黃金條塊5 塊？（二）系爭黃金是否即為台北關稅局於
    97年4 月7 日確定沒入處分之系爭走私進口金塊？（三）上
    訴人是否委任被上訴人將系爭黃金合法報關進口？如未委任
    ，則上訴人交付系爭黃金予被上訴人，目的為何？性質為何
    ？（四）系爭走私進口金塊（即系爭黃金）遭台北關稅局沒
    入，是否屬於給付不能？被上訴人以系爭走私進口金塊（即
    系爭黃金）遭台北關稅局沒入，依給付不能債務不履行損害
    賠償請求權，請求被上訴人賠償損害，有無理由？得請求之
    損害額為何？（五）上訴人依委任契約關係，請求被上訴人
    交付每塊1000公克、純度99.99%之黃金條塊5 塊，有無理由
    ？茲分述如下：
（一）上訴人於95年9 月11日在香港交付予被上訴人之包裹內，
      是否確有系爭黃金？
  １、上訴人主張：伊於95年9 月11日，在香港購買系爭黃金後
      ，將系爭黃金包裹後，將內裝有系爭黃金之包裹交付被上
      訴人，並說明內有系爭黃金等情，惟為被上訴人所否認。
  ２、經查，上訴人於95年9 月11日曾向香港新寶金飾貿易公司
      （下稱新寶公司）收領系爭黃金乙節，業據證人即新寶公
      司會計梁笑英於本院前審到庭證述：「（發貨單記載【交
      金5KG 】是何意思？）提指交金條5 公斤給黃盟哲先生，
      一塊一公斤，總共五塊」、「（該交付黃金純度如何？）
      香港所作的純度都是9999（即24K ），當時我所交付的也
      是9999的金塊」、「（上訴人拿黃金時，有無交給發貨單
      或報關文件等資料？）只有交給他發貨單．．他（上訴人
      ）有簽名在該發貨單的右下角」（見本院前審卷一第198-
      199 頁）等語綦詳，並有上訴人提出經梁笑英確認其上有
      上訴人於右下角簽名之新寶公司於95年9 月11日出具編號
      23641 號發貨單影本1 紙附卷（見本院前審卷一第167 頁
      ）可稽，堪認上訴人確於95年9 月11日向新寶公司買受及
      收領每塊1 公斤重之純度9999成分黃金5 塊，而此成分之
      黃金條塊5 塊即屬上訴人主張之系爭黃金。
  ３、次查，上訴人曾於95年9 月11日在香港交付1 個包裹給被
      上訴人，並向被上訴人告知包裹內有黃金5 塊乙節，為被
      上訴人所不爭執，如前所述，堪認被上訴人確於上開時、
      地收受上訴人交付的1 個包裹，而上訴人在交付該包裹予
      被上訴人時，並同時告知包裹內裝有黃金5 塊。又上訴人
      既於96年9 月11日向新寶公司購買系爭黃金，並於同日將
      內裝有黃金5 塊之包裹交付當時人在香港之被上訴人，衡
      情，已足認上訴人交付內裝有黃金5 塊之包裹予被上訴人
      ，該所謂的黃金5 塊即屬系爭黃金無訛，是被上訴人以前
      揭情詞置辯，否認收受系爭黃金云云，洵屬無據。況被上
      訴人曾受上訴人委託向新寶公司拿取黃金飾品前後20幾次
      乙節，亦據梁笑英於本院前審到庭證述明確（見本院前審
      卷一第196 頁），倘參諸被上訴人從2002年1 月7 日出境
      ，2002年1 月11日入境，到最後1 次2007年11月2 日出境
      ，2007年11月3 日入境，期間總共入出境142 次，其中入
      出境期間，少則1 天，最長則約7 、8 天，平均入出境期
      間約在3 、4 天左右，前往之地點，均為香港乙節，有內
      政部入出國及移民署100 年4 月25日移署資處雲字第1000
      058976號函附卷（見本院卷第55-58 頁）可稽，且為被上
      訴人所不爭執（見本院卷第74頁）；暨被上訴人於本院自
      承：伊去香港都是去買玉或衣服，買回來賣，賺一點機票
      錢；他人有託被上訴人從香港將項鍊及金飾帶回台灣（見
      本院卷第74-75 頁）等語，顯見被上訴人有因為帶貨返回
      台灣而賺取利潤；並參酌證人即被上訴人之女蔡宜芳到庭
      證述：「（94年5 月8 日代工）估價單是我簽署的，這張
      估價單是上訴人交給我的，所以我在上面簽名，簽名之後
      上訴人有給我錢，現在不記得多少錢，但是按照估價單上
      面記載是四千元（4KG），這四千元做何用途我不知道，
      上訴人交給我，我就拿給被上訴人，這四千元上訴人是要
      給被上訴人的。」（見本院卷第87頁），足見上訴人之前
      即曾因代工，交付4,000 元予蔡宜芳轉交被上訴人等情綜
      合以觀，堪認被上訴人在上開期間頻繁及多次往返香港目
      的，係兼有受託為他人攜帶東西往返香港及台灣之間，並
      藉此賺取人工服務報酬利潤，且亦受上訴人委託，獲有報
      酬，從香港新寶公司攜帶黃金飾品返回台灣20幾次。而按
      被上訴人既曾接受上訴人之託，從香港攜帶黃金飾品返回
      台灣20幾次，並收取報酬，則上訴人於上開日期交付內有
      上訴人指稱裝有5 塊黃金之包裹予被上訴人時，被上訴人
      基於其多次為他人攜帶物品返回台灣，並受領報酬之職業
      要求，同時兼有預先釐清損害賠償責任及範圍等問題，衡
      情，自有打開該內裝黃金5 塊之包裹，以究明是否確為黃
      金條塊？共有幾塊？重量如何？是否屬於純度9999成分之
      黃金之必要？乃被上訴人自稱其收受上訴人交付上開包裹
      後，並未打開包裹確認內容，自與常情不符，難予採信。
      依上所述，足以認定被上訴人已打開上訴人交付之包裹，
      並確認內容物即為系爭黃金；即或不然，亦因被上訴人已
      能確認上訴人交付之包裹內容物確為系爭黃金，基於自信
      ，而未打開該包裹，則被上訴人如基於自信而於收領包裹
      後，未打開確認，即應對其自信負責任，要不能再於事後
      ，以前揭情詞，否認上訴人交付系爭黃金之事實。
  ４、據上，堪認上訴人於95年9 月11日在香港將內裝有系爭黃
      金之包裹1個交付被上訴人無訛。
（二）系爭黃金是否即為台北關稅局於97年4 月7 日確定沒入處
      分之系爭走私進口金塊？
  １、上訴人主張：被上訴人未將系爭黃金標示寄件人及收件人
      ，卻改以航空國際快遞方式走私進口系爭黃金，致於進口
      後，系爭黃金遭財政部台北關稅局依法處分沒入確定等情
      。惟被上訴人否認之。
  ２、經查，參酌被上訴人於96年1 月份兩造談判賠償事宜之錄
      音譯文中，針對上訴人提及：「…你到底是人帶進來的？
      還是寄的？」乙節，回答：「寄的啦…」等語；上訴人詢
      問：「所以我在電話裡跟你說一句話，你們今天要做這個
      行業做了十幾年，我覺得很離譜的一點就是人家海關跟我
      說一句話『你今天要做這種生意，你們簿子也去翻一下～
      你們用寄的進來，不對就是沒收而已啊！』你們現在還在
      說什麼？已經十幾年了…，我也寄過FedEx …～嘉義那一
      件就是FedEx 寄進來的。人家本來要把它沒收，我聽到人
      家要囉嗦，我馬上停下來，我就不…自那趟以後，我就不
      曾寄過了。我就都讓你帶了。因為我認為說你…人家說的
      …我很多認識的都說…你跑單幫的～人面那麼廣，都有門
      路的東西，為什麼要搞這齣這麼大齣？我說我也不知道啊
      。從以前我就不曾向你了解你們到底是怎麼作的…」乙節
      ，則回答：「以前都是我們自己在弄…現在就是我們沒在
      弄，所以才叫人家去…」等詞，有兩造不爭執形式上真正
      之協商善後事宜錄音光碟及錄音譯文在卷（分見原審卷第
      133 頁，本院卷第183 頁；189-190 頁）相互以觀，顯見
      被上訴人係將上訴人交付之系爭黃金用郵寄的方式寄至台
      灣。此外，參以兩造於上開譯文中，就系爭黃金遭海關沒
      入，如何向海關要回系爭黃金乙節，其中上訴人陳稱：「
      你都說會出來…會出來…但現在都沒說時間啊！都說是…
      暫時啊…」，被上訴人回答：「…看情形。他也是跟你說
      …你也是說…你也有去查啊～很多人說這種東西怎麼可能
      沒收？你說要叫我們退關，我們要退關，他就不讓我們退
      啊！哪有可能退！」；上訴人陳稱：「我講給你聽啦，當
      初你們就應該要…」，被上訴人回答；「有啊，我有問說
      當時可以…若要讓我們退當然是最好的了～就是不…」；
      上訴人陳稱：「沒啦…你當時就不是…你當時是跟我說…
      你當初要讓他打了…」，被上訴人答稱：「沒～我是這樣
      講：我是說，若可以拿就讓他打…現在人家他們在辦的…
      」等語，亦有上開錄音光碟及錄音譯文在卷（分見原審卷
      第133 頁，本院卷第182-183 頁）以觀，堪予認定，足證
      被上訴人將上訴人交付之系爭黃金交付他人，以郵寄的方
      式寄回台灣。
  ３、次查，台北關稅局於95年9 月12日查獲一批自香港以航空
      國際快遞方式走私進口之黃金條塊及K 金飾品等貨物，其
      中包括每塊1000公克、純度99.99%之黃金條塊5 塊。而系
      爭走私進口金塊於進口時，因查無進口艙單、通關申報資
      料，且未標示寄件人、收件人姓名、住址及電話資料，經
      台北關稅局認定係屬私運無主進口貨物，並依緝私條例第
      36條第3 項規定為沒入之處分，經公示送達沒入處分後，
      該處分於97年4 月7 日確定乙節，為兩造所不爭執，有台
      北關稅局97年8 月6 日北普巡字第0971012550號函及附件
      清表附卷（見原審卷第60-68 頁）可憑，堪認該每塊重量
      1000公克、純度99.99%之黃金條塊5 塊，已遭台北關稅局
      沒入，且該遭沒入之黃金條塊5 塊之重量、數量及純度與
      系爭黃金完全相同。倘參諸被上訴人將上訴人交付之系爭
      黃金轉交付他人，以郵寄的方式寄回台灣乙節，業如前述
      相互以觀，足認系爭黃金即為台北關稅局於97年4 月7 日
      確定沒入處分之系爭走私進口金塊無訛。從而，被上訴人
      抗辯：台北關稅局於95年9 月12日查扣沒入私運無主進口
      物品中，並無系爭黃金云云，洵屬無據。
（三）上訴人是否委任被上訴人將系爭黃金合法報關進口？如未
      委任，則上訴人交付系爭黃金予被上訴人，目的為何？性
      質為何？
  １、按稱委任者，謂當事人約定，一方委託他方處理事務，他
      方允為處理之契約；受任人處理委任事務，應依委任人之
      指示，並與處理自己之事務為同一之注意。其受有報酬者
      ，應以善良管理人之注意為之。民法第528 條及第535 條
      分別定有明文。次按委任與代理不同。委任係委任人與受
      任人間之契約行為。受任人處理委任事務得以自己名義為
      之，僅其為委任人取得之權利，應移轉於委任人而已。代
      理則為對外關係，代理人必須以本人名義與第三人為法律
      行為，而其法律效果直接對於本人發生效力（最高法院72
      年台上字第4194號裁判要旨參照）。又按所謂委任係指委
      任人委託受任人處理事務之契約而言。委任之目的，在一
      定事務之處理。故受任人給付勞務，僅為其處理事務之手
      段，除當事人另有約定外，得在委任人所授權限範圍內，
      自行裁量決定處理一定事務之方法，以完成委任之目的（
      最高法院85年台上字第2727號裁判要旨參照）。上訴人主
      張：伊於上開時、地，將系爭黃金委託被上訴人報關進口
      ，約定每公斤報酬2,000 元，5 公斤黃金報酬合計為10,0
      00元，應付報酬，於被上訴人將系爭黃金攜帶進入台灣，
      並交付上訴人才給付等情。惟被上訴人否認之，並抗辯：
      伊於95年9 月11日在香港僅係代理上訴人，依上訴人指示
      將系爭黃金交付住在香港之大妹，由大妹為上訴人辦理報
      關進口事宜，伊與上訴人間僅為無償代理關係。又上訴人
      委託攜帶系爭黃金，亦未交付報關文件云云。
  ２、經查，被上訴人受上訴人委託，獲有報酬，從香港新寶公
      司攜帶黃金飾品返回台灣20幾次乙節，業如前述。倘參諸
      本件上訴人於上開時、地，將系爭黃金交付被上訴人乙節
      相互以觀，已堪認上訴人交付系爭黃金予被上訴人之目的
      ，係屬委託被上訴人以人帶貨方式，將系爭黃金攜帶進入
      台灣，並於完成受委託工作後，由上訴人給予一定之報酬
      。是上訴人所謂委任被上訴人將系爭黃金合法報關進口乙
      節，應係指委託被上訴人以人帶貨方式，將系爭黃金攜帶
      進入台灣。
  ３、次查，上訴人係委託被上訴人自香港攜帶系爭黃金進入台
      灣乙節，有前揭錄音譯文內容可證，堪予認定。至被上訴
      人抗辯：伊依上訴人指示將系爭黃金交付住在香港之大妹
      ，由大妹為上訴人辦理報關進口事宜云云，倘參酌錄音譯
      文全文內容（見本院卷第182-205 頁）以觀，非唯未見所
      謂「大妹」之人出現於譯文中，亦未見上訴人交付系爭黃
      金予被上訴人，係要被上訴人代理將系爭黃金轉交付「大
      妹」或其他第三人之對話記錄。甚者，依錄音譯文記載被
      上訴人就系爭黃金遭到海關沒入之損害賠償對話為：「．
      ．你要叫我賠這麼多，我哪有辦法？是不可能的．．我們
      講實在的。」、「．．但是我這些東西若出來．．我也不
      可能賠到那麼多．．」、「．．我們現在不要說告不告的
      ．．大家朋友這麼久了，不要說那些有的沒的，我可以的
      我盡量．．你想啦～現在像楊太太他們幫人家帶的，他們
      是不曾啦～他們是說都是賠台北的．．錢的五十倍啦～我
      想那這樣是不是．．」、「問題就是．．我們負責．．我
      們就想說．．沒有跟你說那個．．因為負責」（見本院卷
      第184-186 頁）等語，均從被上訴人角度，去談論負責或
      賠償額度的多寡來看，既未涉及「大妹」，更未涉及其他
      第三人，益堪認被上訴人此部分抗辯云云，洵屬事後卸責
      之詞，委難採信。
  ４、又查，依錄音譯文記載，兩造對話當時，曾由被上訴人親
      家女婿陳先生協同被上訴人商談，則錄音譯文中陳先生之
      談話，如與被上訴人有關，而未遭被上訴人當場否認者，
      倘參酌陳先生到場目的，係為協助被上訴人商談，自堪採
      認係屬被上訴人之意思。而觀錄音譯文其中陳先生指稱：
      「她（被上訴人）的負責就是說，以我幫你帶工一萬塊的
      話，對不對？那就帶工錢50倍賠你。帶工負責就是負責這
      樣。」、「這個事情都已經發生了，她（被上訴人）今天
      有說出這個情況給我聽，我簡單說給你聽啦！她在說她幫
      你代工的情況下是1 公斤2,000 元、5 公斤剛好是10,000
      元。一萬塊現在是．．在這過程，之前這個時間，所有作
      這個行業的人，也是有差錯過啊～在差錯中間，金額是不
      像我們這麼龐大啦！有可能就幾十萬而已啦～」等語（見
      本院卷第193 頁、第195 頁），堪認上訴人委託被上訴人
      攜帶系爭黃金進入台灣，雙方當時約定之報酬為每公斤黃
      金2,000 元，5 公斤黃金合計為10,000元。是上訴人主張
      其於95年9 月11日在香港購買系爭黃金後，委託被上訴人
      將之帶回台灣，約定每公斤給付報酬2,000 元，報酬合計
      為10,000元乙節，堪予採信。從而，被上訴人以上揭情詞
      置辯云云，洵屬無據。
  ５、而按被上訴人獲有報酬，受託為上訴人自香港攜帶系爭黃
      金進入台灣，揆諸前揭說明，兩造就被上訴人受託攜帶系
      爭黃金進入台灣，並於系爭黃金進入台灣後，將系爭黃金
      交還上訴人之事務，即成立有償委任契約關係。則被上訴
      人處理攜帶系爭黃金進入台灣之委任事務，即應依委任人
      之指示，並以善良管理人之注意義務為之。又被上訴人受
      委任給付勞務，僅為其處理事務之手段，其仍得於上訴人
      授權限範圍內，自行裁量決定處理一定事務之方法，以完
      成委任之目的，先予敘明。經查，兩造約定給付報酬，由
      上訴人委託被上訴人，將系爭黃金攜帶進入台灣乙節，如
      前所述，已徵被上訴人依兩造約定，負有以人帶貨之方式
      ，將系爭黃金攜帶進入台灣，並將黃金交還上訴人之責任
      。至關於被上訴人如何以人帶貨的方式，將系爭黃金攜帶
      進入台灣，未見兩造有何約定，應由被上訴人本於善良管
      理人之注意義務，自行裁量決定處理事務之方法（究由被
      上訴人獨自帶入或由被上訴人再委由其他第三人一起帶入
      ，應由被上訴人自行斟酌處理），以完成委任之目的。此
      參諸上開錄音譯文內容，其中兩造關於被上訴人如何攜帶
      系爭黃金進入台灣乙節，依上訴人陳稱：「錢該讓你們賺
      ，讓你們賺，我們也不會去向你過問有的沒的嘛．．是不
      是？」（見本院卷第184 頁）；被上訴人陳稱：「你讓我
      拿東西，你一定都有探聽過這是怎樣．．」；上訴人陳稱
      ：「我沒有在探聽你們的事情。因為是怎樣，每個人作生
      意有每個人作生意的手腕，賺錢的方式。．．我錢讓你賺
      的啊! 今天一句話，我錢讓你賺的啊! 你本來就應該要把
      這些東西拿回來這裡，交待給我．．」（均見本院卷第18
      9 頁）、「．．我就都讓你帶了。因為我認為說你．．人
      家說的．．我很多認識的都說．．你跑單幫的～人面那麼
      廣，都有門路的東西．．」（見本院卷第190 頁）、「．
      ．我把這樣東西交待給你，就是要讓你們負責到底的嘛。
      」（見本院卷第191 頁）等語益明，顯見上訴人並未指示
      被上訴人以走私進口之方式，攜帶系爭黃金進入台灣。次
      查，被上訴人違反上訴人委託以人帶貨方式，改以郵寄方
      式，委由他人以航空郵寄方式，自香港將系爭黃金郵寄回
      台灣，嗣因系爭郵寄進口時，查無進口艙單、通關申報資
      料，且未標示寄件人、收件人姓名、住址及電話資料，經
      台北關稅局認定係屬私運無主進口貨物，並依緝私條例第
      36條第3 項規定為沒入之處分，該處分於97年4 月7日 確
      定乙節，業如前述。而被上訴人前曾為上訴人攜帶黃金飾
      品進入台灣前後共20幾次，均未發生黃金飾品遭沒入處分
      乙節，亦如前述，顯見被上訴人如以人帶貨方貨，將系爭
      黃金攜帶進入台灣，系爭黃金自不至於因屬私運無主進口
      貨物，致遭沒入處分。抑有進者，被上訴人將系爭黃金交
      由他人處理，既未經上訴人同意，則被上訴人對於該他人
      使用郵寄方式時，將系爭黃金進口台灣，於郵寄時既無進
      口艙單、通關申報資料，亦未標示寄件人、收件人姓名、
      住址及電話資料等，自應負完全責任。揆諸前揭說明，足
      認被上訴人並未依善良管理人，盡到以人帶貨處理系爭黃
      金之注意義務。至被上訴人如以人帶貨的方式，將系爭黃
      金攜帶進入台灣，依法定程序而言，由於系爭黃金離岸價
      格為3,176,985 元，已逾美金20,000元，如經經濟部國際
      貿易局登記為出進口廠商者，於申報進口時免檢附輸入許
      可證，且免徵收關稅及營業稅。如以個人名義申辦進口者
      ，固須填具申報單及檢附輸入許可證，惟免徵收關稅及營
      業稅，僅需繳納完稅價格萬分之4 的推廣貿易服務費乙節
      ，有台北關稅局97年11月5 日北普遞字第0971026560號函
      及98年5 月22日北普遞字第0981008616號函各1 件附卷（
      見原審卷第101 頁及本院前審卷一第73-74 頁）可稽，堪
      認依法定程序，將系爭黃金攜帶進入台灣，僅需填具申報
      單並檢附輸入許可證即可，既無關稅，亦無營業稅問題；
      其次，如一般民眾未依上開報關手續辦理系爭黃金進口，
      而改以人帶貨（黃金）方式進口系爭黃金，經海關查獲，
      因其已逾美金20,000元，應依入境旅客攜帶行李物品報驗
      稅放辦法第17條規定，補辦貨品輸入許可證，並填具進口
      報單辦理申報，否則責令其退運或以書面聲明放棄乙節，
      有台北關稅局98年5 月22日北普遞字第0981008616號函1
      件附卷（見本院前審卷一第74頁）可稽，堪認被上訴人如
      攜帶系爭黃金進入台灣，縱使未依報關手續辦理系爭黃金
      進口，亦僅屬補辦貨品輸入許可證，並填具進口報單辦理
      申報，否則由關稅局責令其退運或以書面聲明放棄而已，
      並不致於遭到沒入處分之結果。此參諸被上訴人於上開錄
      音譯文中陳稱：「你如果叫人帶進來的，我們就跟他說，
      我們就不報了，我們最多就是口頭申報就可以了～」等語
      ；上訴人亦接著說：「沒有錯～那是被罰啊」等詞（見本
      院卷第183 頁）益明，顯見被上訴人如依上訴人委託以人
      帶貨之方式，將系爭黃金攜帶進入台灣，縱使未依報關手
      續辦理系爭黃金進口，亦不致於讓系爭黃金遭到沒入處分
      之結果，足徵被上訴人受委任攜帶系爭黃金進入台灣，確
      實未盡善良管理人注意義務，致上訴人遭受系爭黃金被沒
      入之損害。
  ６、末查，上訴人為從事黃金飾品加工批發商，曾多次自香港
      購運黃金條塊、飾品等物返台，迄95年11月3 日止，向台
      南市政府申請營利事業變更登記，經該市政府於同年月6
      日准予變更登記後，向經濟部國際貿易局申請，並於95年
      11月7 日取得出進口廠商之資格等情，為上訴人所自承，
      並有廠商（即祥新飾品行）基本資料1 紙附卷（見本院前
      審卷一第5 頁、第15頁）可稽，堪予認定。則上訴人主張
      其委託被上訴人自香港攜帶系爭黃金進入台灣，以作為加
      工之用，並於加工後，再交由被上訴人或他人攜回香港乙
      節，自堪採認。被上訴人僅憑主觀臆測，遽指上訴人委託
      被上訴人攜帶系爭黃金進入台灣，可能涉及洗錢嫌疑，洵
      屬無據。況被上訴人僅為否定上訴人之請求權，遽以上訴
      人涉及洗錢嫌疑置辯，殊不知上開抗辯，同時亦置被上訴
      人本身於所謂洗錢犯罪嫌疑之危險中，洵難理解被上訴人
      如此抗辯，所圖為何？是被上訴人據以調查上訴人涉及洗
      錢部分事實，均無調查之必要，併予敘明。
  ７、此外，本爭點其中關於「如未委任，則上訴人交付系爭黃
      金予被上訴人，目的為何？性質為何？」乙節，即無審究
      之必要，附此敘明。
（四）系爭走私進口金塊（即系爭黃金）遭台北關稅局沒入，是
      否屬於給付不能？被上訴人以系爭走私進口金塊（即系爭
      黃金）遭台北關稅局沒入，依給付不能債務不履行損害賠
      償請求權，請求被上訴人賠償損害，有無理由？得請求之
      損害額為何？
  １、按前項情形，債務人交付其物之必要行為完結後，或經債
      權人之同意指定其應交付之物時，其物即為特定給付物。
      經查，上訴人於95年9 月11日將每塊1 公斤重之純度9999
      成分黃金5 塊交付被上訴人，委託被上訴人將系爭黃金攜
      帶進入台灣乙節，業如前述，堪認上訴人於將系爭黃金交
      付予被上訴人，依前揭規定，系爭黃金即屬特定給付物。
      次查，台北關稅局認定系爭黃金係屬私運無主進口貨物，
      並依緝私條例第36條第3 項規定為沒入之處分，經公示送
      達沒入處分後，該處分於97年4 月7 日確定乙節，如前所
      述。而按系爭黃金既遭台北關稅局依法予以處分沒入，則
      被上訴人欲再交付系爭黃金予上訴人，即處於法律上不能
      ，堪予認定。
  ２、次按，受任人因處理委任事務有過失，或因逾越權限之行
      為所生之損害，對於委任人應負賠償之責。民法第544 條
      定有明文。經查，被上訴人違反上訴人委託以人帶貨方式
      ，改以郵寄方式，委由他人以航空郵寄方式，自香港將系
      爭黃金郵寄回台灣，致遭台北關稅局認定係屬私運無主進
      口貨物，並予以沒入處分確定乙節，業如前述。顯見被上
      訴人未依善良管理人，盡到以人帶貨處理系爭黃金之注意
      義務，揆諸前揭說明，即屬受任人因處理委任事務有過失
      ，暨因逾越權限之行為，致上訴人受有系爭黃金遭沒入而
      喪失所有權之損害，應對於上訴人負損害賠償之責任。從
      而，上訴人依給付不能債務不履行損害賠償請求權，請求
      被上訴人賠償損害，即屬有據。
  ３、又按，物因侵權行為而受損害，請求金錢賠償，其有市價
      者，應以請求時或起訴時之市價為準。蓋損害賠償之目的
      在於填補所生之損害，其應回復者，並非「原來狀態」，
      而係「應有狀態」，應將損害事故發生後之變動狀況考慮
      在內。故其價格應以加害人應為給付之時為準，被害人請
      求賠償時，加害人即有給付之義務，算定被害物價格時，
      應以起訴時之市價為準，被害人於起訴前已曾為請求者，
      以請求時之市價為準（最高法院64年度第6 次民庭庭推總
      會議決議參照，下稱系爭決議）；按物因侵權行為而受損
      害，請求金錢賠償，其有市價者，應以請求時或起訴時之
      市價為準（96年度台上字第172 號裁判要旨參照）。則依
      上所述，物因侵權行為而受損害，如「請求金錢賠償」時
      ，原則上以起訴時物之市價為準，如起訴前，已為金錢賠
      償之請求者，即以請求時之市價為據。上訴人主張伊委託
      被上訴人攜帶進入台灣之系爭黃金，既遭政府機關沒入而
      喪失所有權，自得請求依起訴前1 天台灣銀行公告黃金每
      公斤牌價929,621 元，按5 公斤計算，請求被上訴人賠償
      4,648,105 元等情。而按被上訴人固不否認上訴人起訴前
      1 天台灣銀行公告黃金每公斤牌價為929,621 元，惟辯稱
      ：上訴人於起訴前，已向被上訴人請求，如上訴人得請求
      損害賠償，依系爭決議意旨，亦應以上訴人請求時台灣銀
      行公告黃金每公斤之牌價為計算損害之標準云云。經查，
      上訴人於起訴前，曾於96年7 月27日以存證信函向被上訴
      人請求乙節，固有上訴人提出之高雄地方法院郵局第2438
      號存證信函影本1 件附卷（下稱系爭信函，見原審卷第6-
      8 頁）。惟系爭信函係請求被上訴人應於函到7 日內解決
      如何給付系爭黃金事宜，並非請求金錢損害賠償，核與系
      爭決議意旨所示情形有間，則被上訴人抗辯：應以上訴人
      提出存證信函，向被上訴人請求時，做為損害賠償額市價
      之計算標準，洵屬無據。至上訴人雖曾於96年8 月23日就
      本件受侵害事實，向原審法院聲請假扣押，惟假扣押聲請
      係屬保全程序，並非請求金錢損害賠償，亦與系爭決議所
      示情形不同，併予敘明。次查，兩造於上開錄音譯文中，
      雖曾亦提及損害賠償，惟兩造於譯文中，主要係以如何向
      關稅局要回系爭黃金，或釐清責任等對話內容，至於損害
      賠償部分，則係被上訴人以假設之方式，表示如果要被上
      訴人負損害賠償責任，最多即以報酬10,000元之50倍即50
      0,000 元為限，然此為上訴人所不同意。故兩造於2007年
      1 月份之談話錄音內容，亦非上訴人就系爭黃金所有權之
      喪失，向被上訴人請求損害賠償，併予敘明。從而，上訴
      人依起訴前1 天台灣銀行公告黃金每公斤牌價即市價929,
      621 元，按5 公斤計算，請求被上訴人賠償4,648,105 元
      之損害，洵屬有據。
（五）上訴人依委任契約關係，請求被上訴人交付每塊1000公克
      、純度99.99%之黃金條塊5塊，有無理由？
      按爭執事項第五點，係屬上訴人主張之備位之訴部分，經
      查，本件上訴人主張先位之訴即爭執事項第四點即有理由
      ，則本爭執事項，即無贅予論述之必要。
七、綜上所述，兩造間就系爭黃金已成立委任契約，由上訴人委
    託被上訴人自香港攜帶系爭黃金進入台灣，嗣因被上訴人違
    反委任契約義務，致系爭黃金遭台北關稅局依法查扣沒入，
    被上訴人自應負債務不履行損害賠償責任。從而，上訴人依
    委任契約債務不履行損害賠償法律關係，請求被上訴人給付
    4,648,015 元，及自起訴狀繕本送達翌日即97年2 月23日起
    至清償日止，按週年利率5%計算之利息，為有理由，應予准
    許。原審為上訴人敗訴之判決，及駁回其假執行之聲請，即
    有未洽。上訴意旨指摘原判決不當，求予廢棄改判，為有理
    由，應由本院廢棄，改判如主文第2 項所示。此外，兩造均
    陳明願供擔保，請准宣告假執行及免為假執行，經核並無不
    符，爰酌定如主文第4 項所示相當之擔保金額，併准許之。
    末者，上訴人先位之訴既已獲得勝訴，其備位之訴之主張，
    即無論究之必要，併予敘明。
八、本件事證已臻明確，兩造其餘攻擊防禦方法，核與判決之結
    果無影響，爰不一一論述。
九、據上論結，本件上訴為有理由，依民事訴訟法第450 條、第
    7 8 條、第463 條、第390 條第2 項、第392 條第2 項，判
    決如主文。
中    華    民    國    100   年    10    月    26    日
                            民事第四庭
                                審判長法官  蔡文貴
                                法      官  謝靜雯
                                法      官  李昭彥
以上正本證明與原本無異。
如對本判決上訴，須於判決送達後20日內向本院提出上訴狀，其
未表明上訴理由者，應於上訴後20日內向本院提出上訴理由書（
均須按他造當事人之人數附繕本）。上訴時應提出委任律師或具
有律師資格之人之委任狀，並依附註條文規定辦理。如委任律師
提起上訴者，應一併繳納上訴審裁判費。
中    華    民    國    100   年    10    月    26    日
                                書  記  官  黃一秋
附註：
民事訴訟法第466 條之1 ：
對於第二審判決上訴，上訴人應委任律師為訴訟代理人，但上訴
人或其法定代理人具有律師資格者，不在此限。
上訴人之配偶、三親等內之血親、二親等內之姻親，或上訴人為
法人、中央或地方機關時，其所屬專任人員具有律師資格並經法
院認適當者，亦得為第三審訴訟代理人。
第1 項但書及第2 項情形，應於提起上訴或委任時釋明之。